【裁判字號】    97,訴,1175
【裁判日期】    980401
【裁判案由】    請求給付合夥利益
【裁判全文】
臺灣臺南地方法院民事判決              97年度訴字第1175號
原      告  丙○○
訴訟代理人  許世烜律師
複 代 理人  陳琪苗律師
被      告  戊○○
            己○○
            庚○○
上三人共同
訴訟代理人  李孟仁律師
被      告  乙○○
            丁○○
            甲○○
上三人共同
訴訟代理人  施煜培律師
            施承典律師
上列當事人間請求請求給付合夥利益事件，經本院於民國98年3
月18日言詞辯論終結，判決如下：
    主  文
原告之訴及假執行之聲請均駁回。
訴訟費用新台幣參萬貳仟肆佰捌拾貳元由原告負擔。
    事實及理由
壹、程序部分：按訴狀送達後，原告不得將原訴變更或追加他訴
    ，但請求之基礎事實同一者、擴張或減縮應受判決事項之聲
    明者、不甚礙被告之防禦及訴訟之終結者，不在此限，民事
    訴訟法第255條第1項第2款、第3款、第7款定有明文。茲審
    查原告歷次所為之變更、追加是否合法如下：
一、本件原告起訴時，依給付合夥利益請求權對訴外人龍昇飯店
    （按：嗣後原告業已撤回龍昇飯店部分，並經龍昇飯店同意
    原告對之撤回訴訟，以下均稱訴外人龍昇飯店）提起本訴；
    以及依被告戊○○、己○○、乙○○、庚○○、丁○○、甲○○（下稱被告等六人）違反「合夥契約中合夥人應共同經
    營合夥事業以及保有合夥財產之義務」為法律依據，對被告
    等六人提起本訴，並聲明：「被告等六人與訴外人龍昇飯店
    應連帶給付原告新台幣（下同）3,172,000元，及本狀繕本
    送達翌日起至清償日止，按週年利率百分之5計算之利息；
    並願供擔保，請准宣告假執行。」嗣於民國97年10月8日具
    狀就被告等六人部分追加「侵權行為損害賠償請求權」為請
    求權基礎，並變更聲明為：「甲、先位聲明：訴外人龍昇飯
    店應給付原告3,172,000元，及本狀繕本送達翌日起至清償
    日止，按週年利率百分之五計算之利息；並願供擔保，請准
    宣告假執行。乙、備位聲明：被告等六人應連帶給付原告3,
    172,000元，及本狀繕本送達翌日起至清償日止，按週年利
    率百分之5計算之利息；並願供擔保，請准宣告假執行。丙
    、若前項備位聲明為無理由時，再備位聲明：被告等六人各
    應給付原告3,172,000元，及本狀繕本送達翌日起至清償日
    止，按週年利率百分之5計算之利息。前項被告中之一人為
    給付，於給付金額之範圍內，他被告之給付義務消滅；並願
    供擔保，請准宣告假執行。」然因被告均不同意原告所為上
    述變更、追加，原告於97年11月12日言詞辯論期日時撤回「
    侵權行為損害賠償請求權」此部分之追加以及乙部分之聲明
    （見本院卷第65頁）；原告嗣復於98年2月6日言詞辯論期日
    時撤回對訴外人龍昇飯店之訴訟，並經訴外人龍昇飯店當庭
    表示無意見（見本院卷第180頁），本院審酌原告對被告等
    六人之上開聲明之變更，其請求權基礎並未變動，僅係自請
    求被告等六人負連帶給付責任減縮為請求被告等六人負不真
    正連帶給付責任，核屬減縮應受判決事項之聲明，於法並無
    不合。
二、原告於98年3月13日提出民事爭點整理狀，並於該次書狀第4
    頁對被告戊○○追加「民法第680條準用民法第544條規定之
    債務不履行損害賠償請求權」為請求權基礎，經查：
  (一)被告戊○○不同意原告此部分之追加（見本院卷第216頁）
    。
  (二)原告對被告戊○○追加之「民法第680條準用民法第544條規
    定之債務不履行損害賠償請求權」，應調查審酌者為「執行
    合夥人即被告戊○○有無違背委任契約」，而原來之訴應調
    查審酌者乃係「合夥人有無違反合夥契約」，原告追加之訴
    與原來之訴，其二者之構成要件並不相同，須調查之證據亦
    不同的，故二者之基礎事實顯然不同。
  (三)又本件已於98年2月6日諭請兩造於98年3月1日前提出爭點整
    理狀，並定98年3月13日行言詞辯論，嗣因原告於98年2月6
    日具狀聲請改定期日，本院始於98年2月10日改定98年3月18
    日行言詞辯論，而原告卻於98年3月13日具狀對被告戊○○
    追加「民法第680條準用民法第544條規定之債務不履行損害
    賠償請求權」為請求權基礎，顯有礙訴訟之終結。
  (四)依上所述，原告於98年3月13日具狀對被告戊○○追加「民
    法第680條準用民法第544條規定之債務不履行損害賠償請求
    權」為請求權基礎，於法不合，不應准許。
貳、實體部分：
一、原告起訴主張：
  (一)原告與被告等六人共七人為龍昇飯店之合夥人，原告之出資
    額占全部出資額1/5，金額880萬元。上開出資額原本以訴外
    人黃俊榮（即原告之子）名義掛名，並訂立86年4月15日龍
    昇飯店合夥契約書。詎訴外人黃俊榮竟要謀奪財產，僭稱其
    為合夥人而對原告及訴外人龍昇飯店主張其為合夥人而發生
    爭執，訴外人龍昇飯店乃自89年7月起停止分配合夥利益予
    原告，亦未支付予黃俊榮。原告乃向訴外人龍昇飯店請求確
    認原告與訴外人龍昇飯店間關於龍昇飯店合夥1/5出資額之
    合夥關係存在；而訴外人黃俊榮則提起主參加訴訟，以龍昇
    飯店及原告二人為「參加被告」，請求確認伊與龍昇飯店間
    關於龍昇飯店合夥1/5出資額之合夥關係存在。上開案件經
    本院90年重訴字第318號、90年訴字第1216號判決：1.就原
    告請求確認與龍昇飯店間就龍昇飯店合夥1/5出資額之合夥
    關係為存在部分，因龍昇飯店並無爭執並自認原告主張合夥
    關係存在之事實，故認合夥關係存在，並無爭執，法律關係
    並無不明確，無確認必要而駁回。2.就黃俊榮提起主參加訴
    訟請求確認伊對龍昇飯店合夥1/5出資額之合夥關係存在部
    分，則認合夥人為原告，而黃俊榮非合夥人，黃俊榮與龍昇
    飯店合夥關係不存在，駁回其參加訴訟。上開判決黃俊榮不
    服提起上訴，經台灣高等法院台南分院以91年度重上字第23
    號判決駁回其上訴，雖黃俊榮再度不服，而向最高法院提起
    上訴，惟其第三審上訴亦為最高法院裁定駁回。
  (二)原告對訴外人龍昇飯店取得勝訴確認判決後，乃要求龍昇飯
    店給付自89年7月份起停止分配之利益，詎訴外人龍昇飯店
    因其所經營之飯店土地及建物，係向訴外人茂盛股份有限公
    司（下稱茂盛公司）承租，而該茂盛公司本來係由原告擔任
    法定代理人，惟遭原告之子黃俊榮變更，改為黃俊榮擔任，
    龍昇飯店因害怕黃俊榮所代表茂盛公司不願續租房屋土地，
    竟與黃俊榮同謀，不理會法院三審確定判決，由黃俊榮冒名
    為合夥人，聲請發支付命令予訴外人龍昇飯店，請求龍昇飯
    店支付89年7月份至93年4月間應支付合夥利益2,918,256元
    予黃俊榮（此屬應分配予原告之合夥利益），被告等六人雖
    明知已有確定之民事確認判決認定黃俊榮非合夥人，然仍放
    任不異議，任由該支付命令確定，待支付命令確定後再假藉
    支付命令已確定，有既判力為由，將本應支付予原告之合夥
    利益，支付予冒名合夥人黃俊榮。原告不得已，乃再提起訴
    訟請求更正合夥人名義，並請求訴外人龍昇飯店給付合夥利
    益予原告。訴訟進行中，被告等六人仍執意與黃俊榮配合，
    無視法院確定判決原告為真正合夥人，於訴訟進行中93年7
    月5日由被告等六人與黃俊榮，召開祕密會議，決議將龍昇
    飯店合夥，「改組」為龍升公司，且辦理停業註銷營業登記
    。因原告為合夥人，該會議未經全體合夥人同意，不生效力
    ，惟該決議，已侵害原告之權利，原告乃於訴訟進行中追加
    確認原告與被告間合夥關係存在之聲明，此案業經本院93年
    訴字619號判決確認原告與被告等六人間之合夥關係存在，
    訴外人龍昇飯店並應給付合夥利益2,918,256元予訴外人陳
    樹桐（原告之債權受讓人），雖被告等人仍一再上訴，然均
    遭駁回，全案已確定。
  (三)雖法院已判決確認原告與被告等六人間就龍昇飯店之合夥關
    係存在並應給付合夥利益，然被告等人依然無視法院判決，
    仍待法院一再強制執行，扣押合夥人財產後，才願提出給付
    。前案訴訟（93年訴字619號）判命龍昇飯店應給付之合夥
    利益，係自89年7月份起至93年4月份止應支付原告之合夥利
    益，共計46個月，金額2,918,256元。則平均每月應分配予
    原告之合夥利益為63,440元。自93年5月份起算至今（97）
    年6月份止，共計50個月，參照87年至93年間之平均合夥利
    益每月63,440元計算，則訴外人龍昇飯店應給付原告3,172,
    000元之合夥利益。
  (四)又按合夥，乃合夥人互約共同出資，經營共同事業之契約；
    各合夥人出資及其他合夥財產，為合夥人全體之公同共有。
    民法第667條第1項及668條定有明文；又按同法第672條前段
    規定：合夥人執行合夥之事務，應與處理自己事務為同一注
    意；同法第692條第2款規定：合夥得因「全體」合夥人之同
    意解散之。原告及被告等六人共七人為龍昇飯店之合夥人，
    有本院93年度訴字第619號民事確定判決可稽。則有關龍昇
    飯店（合夥）之各合夥人之出資及合夥財產，為各合夥人公
    同共有；有關龍昇飯店合夥事業之事務，各合夥人就合夥事
    務之執行，應負具體輕過失責任；再者，若要將龍昇飯店之
    各合夥人出資與合夥財產加以處分，以及要解散（改組）龍
    昇飯店，應由全體合夥人之同意，始得為之。然被告等六人
    與訴外人黃俊榮於93年7月5日在未通知原告參與開會之情況
    下（未經全體合夥人決議），共同決定將龍昇飯店改組為龍
    升飯店股份有限公司（下稱龍升公司），而將龍昇飯店合夥
    關係終止，在法律上，雖被告等六位合夥人與訴外人黃俊榮
    間有關終止合夥關係，改組為股份有限公司之決議，於法律
    上不生效力，合夥關係仍然存在，然被告等六位合夥人，仍
    依上開無效決議，將原屬龍昇飯店（合夥）之各合夥人出資
    與合夥財產移轉予彼等新成立之龍升公司，充為該公司之設
    立資產（改組即是利用原有組織之資產變更為新組織），而
    未將原告列為新設立之龍升公司之股東，未持有所發行股份
    ，則被告等六位合夥人，顯未依兩造間合夥契約之本旨，共
    同經營合夥事業，以及保有合夥財產，未經原告同意下，違
    法終止合夥關係，並將各合夥人出資及合夥財產移轉予彼等
    新成立之「龍升公司」。核被告等六人之行為，違反合夥契
    約中合夥人應共同經營合夥事業以及保有合夥財產之義務，
    則被告六人因不履行合夥契約，侵害原告之合夥權益，應甚
    為明確。
  (五)按民法第216條規定：「損害賠償，除法律另有規定或契約
    另有訂定外，應以填補債權人所受損害及所失利益為限」、
    「依通常情形，或依已定計畫、設備或其他特別情事，可得
    預期之利益，視為所失利益」。
    1.兩造間合夥組成龍昇飯店，共同經營事業，該飯店之設備
      已營運數年，客戶逐年成長，89年至93年間，每月可分配
      給各合夥人合夥利益，而原告依所占股份比例（1/5），
      平均合夥利益每月63,440元。【註：前案判決應支付原告
      之債權受讓人陳樹桐之89年7月份起至93年4月份止計46個
      月之合夥利益2,918,256元。2,918, 256（元）÷46（月
      ）= 63,440（元/月）】
    2.參考原合夥事業所投資之營業設備、人力及營運等，原告
      每月可受分配63,440元，此乃原告可得預期之利益，依民
      法第216條第2項規定，得視為原告所失利益。被告等全體
      於97年12月17日聲明退夥，該聲明至98年2月17日生效（
      民法686條第1項但書），依此，原告在原合夥事業存續期
      間可得之預期利益，乃93年5月份起（93年4月份以前之合
      夥利益已經給付），至98年2月份止（共計58個月）相當
      於每月63,440元之合夥利益，則原告原本可得預期利益為
      3,679,520元（63,440（元/月）×58月）。
    3.龍昇飯店合夥未能繼續經營，乃因被告等之惡意行為所致
      ，故被告等人若不同意上述預期利益之計算方式，應由被
      告等人提出反證證明。
  (六)聲明：
    1.被告己○○、乙○○、庚○○、丁○○、甲○○、戊○○
      等六人各應給付原告3,172,000元，及本狀繕本送達翌日
      起至清償日止，按周年利率百分之5計算之利息。
    2.前項被告中之一人為給付，於給付金額之範圍內，他被告
      之給付義務消滅。
    3.原告願供擔保，請准宣告假執行。
二、被告戊○○、己○○、庚○○則聲明請求駁回原告之訴及假
    執行之聲請，如受不利判決，願供擔保請准宣告免為假執行
    ，並以下列情詞置辯：
  (一)原告與合夥人地位之確認，係至96年3月15日經最高法院96
    年臺上字第490號判決駁回被告等人之上訴，始確定與被告
    等人合夥夥份1/5者是原告。之前被告等本於合夥契約書上
    之列名合夥人為黃俊榮，而非原告，故在判決（原告於該訴
    先是訴求變更合夥契約上名義人與登記名義人為原告，後來
    於94/1/5變更為確認原告為合夥人）故在判決確定前（即尚
    無法確定究竟是原告、還是簽立合夥契約書上之出名合夥人
    黃俊榮為該夥分之權利人），由契約出名合夥人黃俊榮行使
    合夥人表決權，於合夥人間於主觀上應無違反合夥契約可言
    。故93年7月5日之合夥人決議，於形式上應無違反合夥契約
    。且合夥係重信賴關係，被告等人既不堪原告一再興訟，將
    其家務紛爭扯出為難被告等合夥人，而不願再與之維持合夥
    ，自是契約意思之自由，應不容被指為係『惡意行為』。
  (二)被告等人與訴外人黃俊榮同意另成立龍升飯店股份有限公司
    ，要屬合夥人個人之投資合意，與原告並無關聯，更無違反
    合夥契約可言。龍升飯店股份有限公司為依法設立之獨立法
    人，其設立原無需合夥事業龍昇飯店合夥人原告之同意。而
    合夥事業原無『改組』成公司法人之可言。是被告等6名股
    東及訴外人黃俊榮於法乃是另合意籌組龍升飯店股份有限公
    司，自非改組，尤無違反合夥契約之可言。
  (三)合夥『歇業』與『解散』迥為二事，蓋即便黃俊榮參與合夥
    決議嗣後經法院於判決理由中諭告無效，惟合夥人除原告原
    告一人外，其餘合夥人既一致同意解散（即不欲繼續合夥，
    意思形同一致退夥），而當時推派執行業務人戊○○，而委
    任之合夥人並不只是原告一人而已（況且原告當時尚未確定
    是合夥人），本於多數合夥人決議辦理歇業，實無違背544
    條委任事務之可言。至於『解散』與否則非戊○○一人職權
    所得取決者，自非其事務範圍內之事，又何有違背委託事務
    之可言。至原告主張侵權行為損害賠償云云，暫不論處分資
    產係在93年間已逾2年之請求權時效，被告戊○○得為時效
    抗辯。況戊○○本於多數合夥人之決議辦理清算、處分資產
    彌補虧損，並無侵占行為可言。
  (四)被告否認對原告依合夥契約有所謂『應與原告供同經營合夥
    事業以及保有合夥事業以及保有合夥財產』之義務存在。蓋
    依民法合夥章中並無有非要一起繼續共同經營不可解散之規
    定（依法可聲明退夥），合夥人間彼此亦不負此等義務。原
    告主張不依合夥契約履行云云……應有所誤會。合夥人依法
    或依約是否當然有所謂【保有合夥財產之義務】，亦於法無
    據。
  (五)原告主張之債務不履行為，惟其請求權基礎為何，尚未明瞭
    ？而其損害為何得請求者亦為損害賠償而已，亦非當然得比
    照為依前案所計算之合夥利潤數額！對其損害之存在與數額
    ，仍應由原告負舉證責任。
  (六)次按民法第670條規定：『合夥之決議，應以合夥人全體之
    同意為之。前項決議，合夥契約約定得由合夥人全體或一部
    之過半數決定者，從其約定。但關於合夥契約或其事業種類
    之變更，非經合夥人全體三分之二以上之同意，不得為之。
    』依此規定，即便認合夥契約仍存在，然被告等6名合夥人
    ，無論人數、夥份顯然已占全體三分之二以上，非不得以一
    致之同意變更合夥契約，增加得由合夥人全體或一部之過半
    數決定之約定。從而，被告等6名合夥人亦非不得為合法之
    決議。從而，原告指責其他6名合夥人決議不法云云……亦
    無理由。
  (七)按民法第683條規定：『合夥人非經他合夥人全體之同意，
    不得將自己之股分轉讓於第三人』、且『合夥人未經他合夥
    人全體之同意將其股分轉讓於第三人者，依民法第683條之
    規定，除有同條但書之情形外，其轉讓行為無效。』（最高
    法院29年上字第716號判例意旨參照），原告於請求確認合
    夥關係中係主張，伊與出名合夥人間係信託關係，最高法院
    判決更補充係『消極』信託關係，衡此，縱前案判決仍是認
    定系爭合夥出資是屬原告，且業已終止信託關係，惟合夥契
    約是黃俊榮所簽，夥分自始登記於黃俊榮名下，亦是不爭之
    事實，在商得其他合夥人（即本案被告）全體同意合夥出資
    移轉於原告以前，要難謂原告已取得該合夥股份，而為合夥
    人；且決議當時，判決亦未確定，猶對被告等無拘束力，從
    而即便原告未參加93年7月5日合夥之決議，自難謂該決議無
    效。
  (八)訴外人龍昇飯店於93年8月18日至93年10月14日期間委託專
    業會計師辦理清算，將當時所有資產作價2,261,347元出賣
    與龍升公司，所得全部抵充帳面虧損後，清算所得帳面上尚
    虧損137,563元，果有盈餘亦先彌補虧損，豈還有得分。是
    原告所稱龍昇飯店實係慘淡經營，關於此原合夥財產部分，
    原告已於另訴（本院98年度訴字第67號，揚股。自任清算人
    請求龍升公司返還）請求，是否有重複主張之問題，已不無
    疑義。而此處分，即便未經原告同意，惟當時既經其餘占合
    夥比例4/5合夥人全體之同意，依民法第695條規定，數人為
    清算人時，關於清算之決議，應以過半數行之。是此處分，
    即便當日係由原告參與決議，既無改於多數股東一致主張退
    夥解散之命運，就清算決議以多數決決之前提下，亦無改此
    處分結果。
  (九)退萬步言，在93年7月5日合夥之決議，被告等合夥人已明示
    決議不再繼續維持合夥，而決議歇業，即便未另組龍升公司
    ，該些合夥資產在無人經營下亦不可能會產生任何利潤，況
    且僅有資產，尚需有人經營、投入設備裝潢之更新、住房管
    理、廣告、人事成本等等因素，始有產生利潤之「可能」。
    即便如此，遇景氣不佳、旅遊淡季、新開旅館同業競爭等大
    環境因素，亦常是虧損，自不能單憑資產就主張必有預期之
    利益。
三、被告丁○○、乙○○、甲○○亦聲明請求駁回原告之訴及假
    執行之聲請，如受不利判決，願供擔保請准宣告免為假執行
    ，並以下列情詞置辯：
  (一)93年7月5日被告等決議解散合夥後，合夥關係已因符合民法
    第692條第3款規定，而已不存續：稱合夥者，謂二人以上互
    約出資以經營共同事業之契約。則如二人以上無意有『共同
    事業』，合夥自無存在可能。93年7月5日決議解散龍昇飯店
    合夥，合夥人7人，除原告外均已不欲繼續合夥事業，且已
    將合夥辦理歇業，並另新成立股份有限公司，則合夥人間應
    難謂尚有『共同事業』之存在，依民法第692條第3款規定，
    應已有合夥之目的事業不能完成者之情形，即發生合夥解散
    之結果。
  (二)共同經營合夥事務非為合夥人全體之義務：按『稱合夥者，
    謂二人以上互約出資以經營共同事業之契約。』，民法第
    667條第1項著有明文；又合夥人有聲明退夥之權利，民法第
    686條亦著有明文。故『經營共同事業』應係合夥之特性，
    而非係合夥人有共同經營合夥事業之義務。則被告參與決議
    解散合夥，乃被告不願與原告繼續經營合夥事業，此應為權
    利之行使，而非義務之違反。否則，原告亦為合夥人，亦負
    有相同之義務，其他合夥人不繼續經營合夥，原告未繼續經
    營合夥事業，豈非亦係義務違反。又合夥人不履行出資義務
    ，得依民法第688條第1項予以開除，顯然經營合夥事業應係
    合夥人之權利，故末履行出資義務，始得將其開除以剝奪其
    經營合夥事業之權利。
  (三)合夥人沒有保有合夥財產之義務：合夥財產為合夥人全體之
    公同共有，民法第668條著有明文。則所有權人處分、管理
    所有物，乃其權利，應無義務之違反可言？有者應係公同共
    有物之處分、管理若未得全體公同共有人同意，其效力如何
    之問題？原告謂被告等將合夥財產移轉予龍升公司，有違反
    合夥契約之義務，應難有理。
  (四)即使被告等有義務違反，原告亦無損失：債權人依債務不履
    行請求賠償損害，亦必須其所生損害與其原因事實之間有相
    當因果關係存在。如合夥人有共同經營合夥事務之義務，原
    告亦為合夥人，亦負有相同之義務。則如其他合夥人都不願
    繼續合夥，而合夥仍得繼續存在的話，則原告自己當可繼續
    經營合夥，則原告何來會受有合夥未繼續經營致未能取得利
    益之損害。亦即被告等不繼續經營合夥，並不會造成原告受
    有合夥繼續經營可以獲得之利益未獲得之損害，原告之所以
    未獲得合夥繼續經營之利益，係其自己不去經營合夥之故。
    合夥之財產雖交由龍升公司使用，惟其並未滅失，則原告應
    無損失可言。
四、本件經依民事訴訟法第270條第1項第3款規定，整理並協議
    兩造不爭執事項暨簡化爭點為：
  (一)兩造不爭執事項：
    1.原告及被告戊○○、己○○、乙○○、庚○○、丁○○、
      甲○○等，共七人為龍昇飯店之合夥人，原告之出資額占
      全部出資額1/5，金額新台幣捌佰捌拾萬元。嗣因訴外人
      黃俊榮爭執，經民事三審確定判決（案號：本院90年訴字
      第1216號及90年重訴第318號），認定：原告請求確認與
      龍昇飯店間就龍昇飯店合夥1/5出資額之合夥關係為存在
      部分，因龍昇飯店並無爭執並自認原告主張合夥關係存在
      之事實，故認合夥關係存在，並無爭執，法律關係並無不
      明確，無確認必要而駁回。就黃俊榮提起主參加訴訟請求
      確認伊對龍昇飯店合夥1/5出資額之合夥關係存在部分，
      則認合夥人為原告，黃俊榮非合夥人，黃俊榮與龍昇飯店
      合夥關係不存在，駁回其參加訴訟。
    2.嗣因被告戊○○、己○○、乙○○、庚○○、丁○○、甲○○等六人於本院93年度訴字第619號事件中否認原告為
      龍昇飯店合夥人，且主張該合夥已經於93年7月5日改組為
      龍升公司，原告乃於上開事件中追加對被告戊○○、己○○、乙○○、庚○○、丁○○、甲○○等六人請求確認原
      告與龍昇飯店間合夥關係存在，經本院判決確認原告與被
      告戊○○、己○○、乙○○、庚○○、丁○○、甲○○等
      人間就龍昇飯店間合夥關係存在。龍昇飯店並應給付89年
      7月份起至93年4月份止之合夥利益2,918,256元予原告之
      債權受讓人陳樹桐。雖被告等上訴二、三審法院，但均遭
      駁回而確定。
    3.被告戊○○、己○○、乙○○、庚○○、丁○○、甲○○
      等六人於93年7月5日決議將合夥改組為龍升公司後，即
      將原龍昇飯店合夥之營業資產交給龍升公司使用，並停止
      龍昇飯店合夥之營業。
    4.被告戊○○於93年8月17日以龍昇飯店負責人名義，向財
      政部臺灣省南區國稅局新化稽徵所辦理營利事業清算申報
      ，經新化稽徵所以93年9月6日南區國稅新化三字第093006
      0339號函同意在案，依據營利事業清算申報書記載之「清
      算所得或虧損」為-137563元。
    5.龍升公司於93年7月19日經經濟部准予設立登記。
  (二)兩造爭執要點（按：原告對被告戊○○追加民法第680條準
    用第544條規定作為請求權基礎是否合法此一爭點業經認定
    於程序事項，於茲不贅述）：
    1.龍昇飯店合夥（下稱系爭合夥）是否最遲於93年7月19 日
      以後實際已無營業事實？
    2.系爭合夥是否已解散？何時解散？
    3.原告對被告六人主張債務不履行損害賠償有無理由？如有
      ，被告應負之賠償金額為何？
    4.原告對被告戊○○主張依民法第680條準用第544條規定請
      求債務不履行損害賠償有無理由？如有，被告戊○○應負
      賠償金額為何？
五、原告主張被告等六人未依兩造間合夥契約之本旨，共同經營
    合夥事業，以及保有合夥財產，未經原告同意下，違法終止
    合夥關係，並將各合夥人出資及合夥財產移轉予彼等新成立
    之「龍升公司」。核被告等六人之行為，違反合夥契約中合
    夥人應共同經營合夥事業以及保有合夥財產之義務，則被告
    六人因不履行合夥契約，侵害原告之合夥權益等語，則為被
    告所否認，並以前詞置辯，經查：
  (一)按合夥，乃合夥人互約共同出資，經營共同事業之契約；各
    合夥人出資及其他合夥財產，為合夥人全體之公同共有；合
    夥得因全體合夥人之同意解散之。民法第667條第1項、668
    條及第692條第2款分別定有明文。依上開條文固可謂合夥財
    產為合夥人全體之公同共有，欲合意解散合夥，非經全體合
    夥人同意不生效力，然上開條文乃係為維護合夥團體性之性
    質所為之規定，並不能以此即謂合夥人有「保有合夥財產之
    義務」，亦即某一位或某幾位合夥人隨時均可主張解散合夥
    或聲明退夥，而此主張或聲明，均僅係其行使其合夥股份權
    之行為，合夥人本來隨時即可依自由意識為之，至於實際上
    是否發生「解散合夥」或「聲明退夥」之效力，則應依民法
    關於合夥之相關規定定之，惟並不能以某一位或某幾位合夥
    人為無效的解散決議之意思表示，即謂該合夥人違反「保有
    合夥財產之義務」。就本件而言，被告等六人所為93年7月5
    日之決議雖因違反民法合意解散之規定而不生合意解散之效
    力，然該無效之決議，亦無原告所稱違反「保有合夥財產之
    義務」之情形。
  (二)又按合夥人執行合夥之事務，應與處理自己事務為同一注
    意，民法第672條前段定有明文。而本條所稱「執行合夥之
    事務」乃指就合夥所經營之事業（例如本件即指飯店事業之
    經營）之必要業務、財務、信管、稽核、檢查等事務，就合
    夥人間言，合夥事務必須有人負責執行，是為合夥事務之執
    行；其執行之人，則為合夥事務執行人（參邱聰智著新訂債
    法各論下，第50頁）。本件被告等六人除被告戊○○外，均
    非合夥事務執行人，自無原告所稱民法第672條前段「合夥
    人執行合夥事務應與處理自己事務為同一注意」規定之適用
    ；至於被告戊○○雖為合夥事務執行人，然93年7月5日之決
    議所決議之事項並非「合夥所經營之事業之必要業務、財務
    、信管、稽核、檢查等事務」，而是決定合夥是否解散，因
    此，被告戊○○參與該次決議，，僅係基於「合夥人行使合
    夥股份權」之行為，並非「執行合夥人執行合夥事務」之行
    為，因此，亦無原告所稱民法第672條前段「合夥人執行合
    夥事務應與處理自己事務為同一注意」規定之適用。
  (三)至於被告戊○○之身分同時為合夥事務執行人，且被告戊○○嗣後依上開無效之決議，將龍昇飯店合夥之營業資產交給
    龍升公司使用，並停止龍昇飯店合夥之營業，此部分乃屬被
    告戊○○有無違反「民法第680條準用民法第544條規定」之
    問題，因原告此部分之追加不合法，則本院不就此部分加以
    論究，應予敘明。
  (四)綜上所述，被告等六人既無原告所稱「保有合夥財產之義務
    」，且被告等六人即使與訴外人黃俊榮達成93年7月5日之決
    議，亦均僅屬合夥人「行使合夥股份權」之行為，並非「執
    行合夥事務」之行為，核與民法第672條前段「合夥人執行
    合夥事務應與處理自己事務為同一注意」之規定無涉，則原
    告主張被告等六人違反合夥契約之義務，侵害原告之合夥權
    益，請求被告己○○、乙○○、庚○○、丁○○、甲○○、
    戊○○等六人各應給付原告3,172,000元，及本狀繕本送達
    翌日起至清償日止，按周年利率百分之5計算之利息。前項
    被告中之一人為給付，於給付金額之範圍內，他被告之給付
    義務消滅，為無理由，應予駁回。又原告之訴既經駁回，則
    其假執行之聲請亦失所附麗，應併予駁回。
六、另按法院為終局判決時，應依職權為訴訟費用之裁判，民事
    訴訟法第87條第1項定有明文，參酌同法第91條第1項規定法
    院未於訴訟費用之裁判確定其費用額者，第一審受訴法院於
    該裁判有執行力後，應依聲請以裁定確定之之立法意旨，法
    院於終局判決時可一併確定其費用額為原則，僅未一併確定
    費用額時，始例外於判決有執行力後，依聲請確定之。故本
    院自得於本件判決時，一併確定兩造應負擔之訴訟費用額。
    本院審酌原告之訴為無理由，認訴訟費用32,482元應由原告
    負擔。
七、本案事證已臻明確，兩造其餘攻擊防禦方法及舉證，核與判
    決結果無影響，爰不另一一論述，附此敘明。
八、據上論結，本件原告之訴為無理由，依民事訴訟法第78條、
    第87條第1項，判決如主文。
中    華    民    國    98    年    4     月    1     日
                  民事第三庭    法  官  林福來
以上正本係照原本作成
如對本判決上訴，須於判決送達後20日內向本院提出上訴狀
中    華    民    國    98    年    4     月    1     日
                                書記官  吳俊達


司法院資訊處製作；財團法人民間司法改革基金會備份。
